【裁判字號】    98,易,1298
【裁判日期】    980624
【裁判案由】    恐嚇
【裁判全文】
臺灣臺中地方法院刑事判決              98年度易字第1298號
公  訴  人  臺灣臺中地方法院檢察署檢察官
被      告  乙○○
選任辯護人  李麗花律師
上列被告因恐嚇案件，經檢察官提起公訴（97年度偵續一字第47
號），本院判決如下：
    主    文
乙○○犯恐嚇危害安全罪，處有期徒刑肆月，減為有期徒刑貳月
，如易科罰金，以銀元參佰元即新臺幣玖佰元折算壹日。
    犯罪事實
一、乙○○因故受邱萬興（業於民國95年12月29日死亡）委託向
    蘇國樑催討債務，因先前於94年10月間至台中市○○路欣仕
    弘有限公司（下稱欣仕弘公司，係蘇國樑與其妻丙○○共同
    經營）多次催討未果，不滿蘇國樑避不見面，且將公司遷移
    ，其後得知欣仕弘公司搬遷之新址即台中市○○街36號，於
    95年5月3日中午某時，夥同姓名、年籍均不詳穿著黑衣之成
    年男子至少2 人，至台中市○○街之欣仕弘公司催討債務，
    在該公司樓下巧遇用完中餐欲返回公司上班之該員工己○○
    、丁○○、戊○○等人，竟基於恐嚇危害安全之犯意，上前
    嚇稱：「蔡小姐，怎麼沒看到你那台1582的休旅車，我知道
    你們公司搬到這裡來，如果你們不要讓左鄰右舍太難看，請
    你們老闆趕快出面解決，不要避不見面」、「我知道你台南
    善化的家，一開始我以為你是蘇太太，後來才知道不是，反
    正你就是銀行聯絡人」、「如果要在這裡好好工作的話，就
    叫你們老闆趕快出來談，不然就小心一點」、「請老闆趕快
    出面處理，免得公司同事不能安心上班，公司不能繼續在大
    河街營業」、「為了與你們公司鬥法，去申請一間合法的討
    債公司」等語，並拿出大鍾國際管理顧問有限公司（下稱大
    鍾公司）之證照，及交付署名乙○○的名片給己○○、戊○○，而以加害生命、身體、財產之事恐嚇己○○等人，己○○及戊○○返回公司後，即將上情轉知丙○○，致生危害於
    己○○、戊○○、丁○○及丙○○等人。
二、按現行刑事訴訟法為保障被告之反對詰問權，排除具有虛偽
    危險性之傳聞證據，以求實體真實之發見，於該法第159 條
    第1 項明定被告以外之人於審判外之言詞或書面陳述，除法
    律有規定者外，不得作為證據。而刑事訴訟法第159條之1至
    159條之4有傳聞法則之例外規定，且被告以外之人於審判外
    之陳述，雖不符前4 條之規定，而經當事人於審判程序同意
    作為證據，法院審酌該言詞陳述或書面陳述作成時之情況，
    認為適當者，亦得為證據；當事人、代理人或辯護人於法院
    調查證據時，知有第159條第1項不得為證據之情形，而未於
    言詞辯論終結前聲明異議者，視為有前項之同意，刑事訴訟
    法第159條之5定有明文。本件檢察官、被告並未就以下被告
    以外之人於審判外之陳述有所爭執，且迄於言詞辯論終結前
    ，均未主張有刑事訴訟法第159條第1項不得為證據之情形，
    是應認已同意作為證據，且經本院審酌後，認無不適當之情
    形，應認均有證據能力，合先敘明。
三、訊據被告固坦承於上開時、地碰到己○○、丁○○、戊○○
    等人，惟矢口否認有何犯行，辯稱：當天只有伊與伊之兄甲○○2人而已，伊只拿自己的名片及大鐘公司執照給己○○
    看，請她於蘇老闆從大陸回來時轉交伊的名片，甲○○與伊
    長得很像，己○○應是認錯人，當天沒有大小聲，亦無爭執
    、口角或肢體衝突云云；辯護人則以：被告遇到己○○表明
    要蘇國樑出面處理債務不要躲起來，追討債權是權利之行使
    ，被告並無惡害之通知等語置辯。經查：
  (一)證人己○○與莊淑鈴、戊○○等人於95年5月3日中午用完午
    餐回台中市○○街36號公司途中，遇到被告及另2 名年輕男
    子迎面走過來，被告一開口就說：「蔡小姐、彭經理，怎麼
    沒有看到你那台1582的休旅車，我知道你們公司搬到這裡來
    ，如果你們不要讓左鄰右舍太難看，請你們老闆趕決出面解
    決問題，不要避不見面」，證人己○○問被告為何找她，被
    告答稱：「我以為你是老闆娘，後來發現不是，不管怎樣，
    妳都是銀行的聯絡人，我去過你台南的家，知道你住在哪裡
    ，如果要在這裡的公司好好工作，就請老闆趕快出面處理，
    為了跟你們公司鬥法，去申請一間合法的討債公司」，並拿
    出營利登記證及遞交署名「乙○○」的名片，證人己○○聞
    言很害怕，因被告知悉證人己○○住在台南，也知其車號，
    又操著台語以不友善的口氣說話，加以被告於94年10月間，
    曾夥同約20餘名黑衣人至台中市○○路的欣仕弘公司找蘇國
    樑，當時被告是與蘇國樑的弟弟在證人己○○座位前的圓桌
    談，95年5月3日那天，被告有揚言如果要在這裡好好工作的
    話，就叫蘇老闆趕快出來談，不然就小心一點，當天還有2
    名年約20歲出頭的年輕人，當時是被告與該2 名年輕人一起
    走過來等情，業據證人己○○於本院審理時到庭結證明確。
    又被告於95年5月3日當天與另外2 人在台中市○○街欣仕弘
    公司附近見到證人己○○等人，要求蘇老闆出來，要不然大
    家都不好過，並拿出一張公司營業證明，表示為了與欣仕弘
    公司鬥法，又去申請了一家公司，且知悉欣仕弘公司搬家之
    事，若要好好待下去，就請老闆出面解決等情，亦據證人己○○於偵訊時結證屬實。
  (二)證人戊○○於本院審理時到庭結證稱：伊於95年5月3日在台
    中市○○街附近遇到在庭之被告及其他4、5人，因公司位在
    工業區，中午時間很少人出入，被告遞交署名「乙○○」的
    名片，要老闆蘇先生出面跟他們談，並表示他們是合法的帳
    務處理公司，還拿出他們的公司執照出來，要蘇先生不要躲
    ，知道欣仕弘公司搬到大河街，要蘇先生趕快出面處理，免
    得欣仕弘公司的同事不能安心上班，公司不能繼續在大河街
    營業，剛開始見面時，就對己○○說今天怎麼沒看到你的車
    ，還說知道己○○台南老家在哪裡，當時被告的口氣不好，
    伊聽到被告說要老闆出面處理，不然員工不能安心上班時會
    害怕，當天與被告同行之人感覺都比被告年輕，第1 次見到
    被告是94年間，就是欣仕弘公司搬到台中市○○街之前，公
    司好像是94年10月或12月搬家等語。
  (三)證人莊淑鈴於本院審理時到庭結證稱：「當天（指95年5月3
    日）我與己○○、戊○○還有另1 名同事，我們用完餐要回
    公司，在公司樓下碰到被告，當時被告身旁還有2、3人，在
    庭的被告拿1張名片給戊○○，還拿出1張營業登記證，說這
    是合法的，是申請來對付我們用的，並要老闆蘇國樑出面，
    並且說怎麼沒看到己○○的車子，還把她的車號念出來，他
    跟蔡小姐說他知道己○○住哪裡，說蔡小姐是銀行聯絡人，
    被告的口氣不太友善，當時被告還有夥同另外2、3名男子一
    起過來，所以我們都很害怕，被告身旁之男子年紀都比被告
    年輕，當天被告等人全部都是穿黑色的衣服，他們之前就有
    去公司追討債務，當時他們來了不少人，而且不友善，加上
    95 年5月3日當天他們穿黑色衣服，又有3、4人一起，所以
    就會害怕，當天路上並沒有其他人，當天戊○○有說話，但
    說何內容我不記得」等語。
  (四)證人甲○○經由邱萬興之告知，得知欣仕弘公司搬至台中市
    ○○街之地址，邱萬興即要求證人甲○○去找蘇國樑談，證
    人甲○○遂與被告於95年5月3日當天中午前往，在欣仕弘公
    司樓下碰到該公司幹部，即遞名片給其中1 名幹部，並告知
    對方其係合法的公司及出示公司執照，請求轉告蘇老闆出面
    處理，並未對己○○說「現在時機很不好…，不要搞得左右
    鄰居都很難看」等語，當天是與被告同行幫邱萬興催討債務
    的唯一一次，當時只有伊與被告去，伊不知是伊或被告遞名
    片，只確定1人遞名片，1人遞公司執照，遞名片是遞自己的
    名片，之前不曾去到過欣仕弘公司，當天站在被告身旁約1
    、2 步的距離，但因事隔已久，不記得被告當天與對方的談
    話內容等情，雖據證人甲○○於本院證述在卷，惟被告曾於
    94年10月間與證人甲○○及邱萬興前往欣仕弘公司與蘇國樑
    對帳一節，業據被告於本院審理時供承在卷，且被告於本院
    準備程序之前，從未提及95年5月3日係夥同證人甲○○一同
    前往，佐以證人己○○、戊○○於95年5月3日之前即見過被
    告，其等於本院作證時，均明確指認被告即為當日遞交署名
    「乙○○」名片及出言恐嚇之人，證人己○○、戊○○應無
    誤認證人甲○○為被告之理，依此，證人甲○○上開所為證
    言，顯係迴護被告之詞，不足採信。
  (五)被告擔任負責人之大鐘公司係於95年2 月23日設立登記，該
    公司之營業項目包括逾期應收帳款管理服務業及應收帳款收
    買業務等，並於95年3月7日由甲○○代表大鐘公司與邱萬興
    簽立委託合約書等情，有大鐘公司之設立登記表及委託合約
    書等影本在卷可稽，而被告早於94年10月即曾至欣仕弘公司
    欲向蘇國樑催討邱萬興委託處理之債務，已如上述，且大鐘
    公司成立的目的是處理邱萬興的債權，並無接受其他債權人
    之委託，亦據被告於本院審理時供述明確，是證人己○○、
    莊淑鈴所為被告當天表示成立大鐘公司係為對付欣仕弘公司
    之證言應與事實相符。
  (六)綜上所述，被告所為之辯解應係事後卸責之詞，不足採信，
    本件事證明確，被告犯行堪以認定。
四、按被告行為後，刑法施行法增訂第1條之1，將罰金單位改為
    新台幣，並將刑法分則未經修正而條文定有罰金者，其罰金
    數額提高為30倍，惟因原本刑法第305 條所規定罰金之單位
    為銀元，與新臺幣折算比例為3比1，復因罰金罰鍰提高標準
    條例第1 條之適用，罰金數額業已提高10倍，因而實際上所
    得科處罰金之總數，固未提高，惟刑法第33條第5 款業經修
    正，罰金最低額由銀元1元以上，修正為新臺幣1千元以上，
    以百元計算之，經比較修正前、後之規定，修正後之規定並
    未較有利於行為人，依刑法第2條第1項，應適用行為時法。
    又被告行為後，刑法第41條業經修正，並於95年7月1日施行
    ，將易科罰金之折算標準提高為以新臺幣1 千元、2千元或3
    千元折算1 日，且行為時之易科罰金折算標準，修正前罰金
    罰鍰提高標準條例第2 條（現已刪除）規定，就其原定數額
    提高為100倍折算1 日，經折算為新臺幣後，應以新臺幣900
    元折算1 日，經比較修正前、後之規定，修正後之規定並未
    較有利於行為人，應適用行為時法定其易科罰金之折算標準
    。
五、核被告所為，係犯刑法第305 條之恐嚇罪。其一行為恐嚇己○○、戊○○、莊淑鈴、丙○○等人，係一行為觸犯數罪名
    之想像競合犯。爰審酌被告前有妨害自由、詐欺之不法素行
    ，有臺灣高等法院被告前案紀錄表在卷可參，受託催討債務
    ，竟不循合法途徑，其犯罪之手段、犯罪所生之危害及犯後
    猶飾詞否認犯行，態度不佳等一切情狀，量處如主文所示之
    刑。又本件犯罪時間在96年4 月24日以前，合於減刑之規定
    ，爰依中華民國96年罪犯減刑條例第2條第1項第3 款減其刑
    期2分之1，並諭知易科罰金之折算標準。
六、依刑事訴訟法第299條第1項前段，刑法第2條第1 項、第305
    條、第55條、修正前刑法第41條第1項前段，刑法施行法第1
    條之1，修正前罰金罰鍰提高標準條例第2條，中華民國96年
    罪犯減刑條例第2條第1項第3款、第7條、第9 條，判決如主
    文。
本案經檢察官李莉玲到庭執行職務
中    華    民    國    98    年    6     月    24    日
                  刑事第五庭  法  官  林慧英
以上正本證明與原本無異。
如不服本判決應於收受判決後10日內向本院提出上訴書狀，並應
敘述具體理由；其未敘述上訴理由者，應於上訴期間屆滿後20日
內向本院補提理由書（均須按他造當事人之人數附繕本）「切勿
逕送上級法院」。
                                書記官  廖碩薇
中    華    民    國    98    年    6     月    24    日
附錄論罪科刑法條
刑法第305條
以加害生命、身體、自由、名譽、財產之事，恐嚇他人致生危害
於安全者，處2年以下有期徒刑、拘役或3百元以下罰金。


司法院資訊處製作；財團法人民間司法改革基金會備份。
